臺灣基隆地方法院刑事判決　　　　　　100年度簡上字第104號
上　訴　人
即　被　告　董恩惠
選任辯護人　曹大誠律師
上列上訴人即被告因詐欺案件，不服本院基隆簡易庭中華民國10
0 年3 月9 日100 年度基簡字第335 號第一審簡易判決（聲請簡
易判決處刑案號：99年度偵字第5703號）提起上訴，本院管轄之
第二審合議庭判決如下：
    主  文
上訴駁回。
    事  實
一、董恩惠可預見自己金融機構帳戶之提款卡、密碼如提供予他
    人，該帳戶極可能成為詐騙集團受領對不特定民眾詐欺所得
    贓款之工具，仍基於縱有人利用其提供之金融機構帳戶實施
    詐欺取財犯行，亦不違背其本意之幫助故意，於民國99 年4
    月7 日前數日某時刻，在臺灣地區某不詳地點，將其所有之
    華南商業銀行天母分行（下稱華南銀行天母分行）帳戶（帳
    號：000000000000號）提款卡及密碼，交予真實姓名年籍不
    詳之詐騙集團成員，該集團成員取得前開帳戶資料後，隨即
    轉交所屬之詐騙集團，並由該集團成員於同年4 月7 日晚上
    10時10分許，撥打電話予潘美君佯稱其先前在網路購物時，
    誤用分期帳戶，要求潘美君至提款機操作取消，致潘美君不
    疑有他，陷於錯誤，於同日晚上10時59分許，依指示操作而
    匯款新臺幣16012 元至上揭帳戶，詐騙集團成員得款後立即
    將款項提領一空。嗣經潘美君報警處理後，始循線查悉上情
    。
二、案經基隆市警察局第四分局報請臺灣基隆地方法院檢察署檢
    察官偵查後聲請以簡易判決處刑。
    理  由
壹、證據能力部分
一、按被告以外之人於審判外之言詞或書面陳述，除法律有規定
    者外，不得作為證據；又被告以外之人於審判外之陳述，雖
    不符合刑事訴訟法第159 條之1 至第159 條之4 之規定，而
    經當事人於審判程序同意作為證據，法院審酌該言詞陳述或
    書面陳述作成時之情況，認為適當者，亦得為證據，而當事
    人、代理人或辯護人於法院調查證據時，知有上開不得為證
    據之情形，而未於言詞辯論終結前聲明異議者，視有前項之
    同意，刑事訴訟法第159 條第1 項及第159 條之5 分別定有
    明文。本件被害人潘美君於警詢中所為之陳述，雖屬被告以
    外之人於審判外之言詞陳述，然經本院於審判程序提示予上
    訴人即被告、辯護人並告以要旨，經被告、辯護人表示無意
    見，且未聲明異議，又本院審酌被害人潘美君警詢筆錄之記
    載，並無不正取供之情事，且其於警詢時並無具結之可能，
    是就該審判外言詞陳述作成時之情況，應認為適當，依前揭
    法條意旨，得援為本案證據。
二、被告前向華南銀行天母分行申辦帳號000000000000號帳戶之
    基本資料、交易明細資料，被害人潘美君轉匯之自動櫃員機
    交易明細表，均與本案事實具有自然關聯性，復屬書證性質
    ，且查無事證足認有違背法定程序或經偽造、變造所取得之
    情事，應得認屬刑事訴訟法第159 條之4 第2 款之業務上文
    書，且被告、辯護人對此部分之證據能力亦不爭執，是堪認
    均有證據能力。
貳、實體部分
一、訊據上訴人即被告董恩惠固坦承向華南銀行天母分行申辦帳
    號000000000000號帳戶，並領有及保管該帳戶之提款卡等情
    ，然矢口否認有何幫助詐欺取財犯行，辯稱：伊將華南銀行
    天母分行之提款卡、密碼紙條放在背包外側之小袋內，直到
    99 年4月13日伊要查詢餘額時，發現提款卡、密碼紙條均遺
    失，伊沒有將提款卡交予他人云云。經查：
（一）上揭華南銀行天母分行帳戶係被告本人前往銀行申辦無誤
      ，其相關存摺、提款卡等物，亦悉由被告保管，業據被告
      於偵查及本院審理時供承在卷。又詐欺集團成員於上開事
      實一所示時間以電話詐騙被害人潘美君，致被害人陷於錯
      誤，依指示將上述款項匯入被告前述帳戶之事實，亦據證
      人潘美君於警詢時證述在卷，復有被害人潘美君提出之自
      動櫃員機交易明細表、被告於上揭金融機構之開戶資料暨
      交易往來明細資料等附卷足憑。是被告確有前往上揭金融
      機構開戶，並保管存摺、提款卡，而後上揭帳戶確供該詐
      騙集團犯詐欺取財犯罪，並收受被害人潘美君匯款以遂取
      得贓款之工具，至為明確。
（二）被告雖否認將上揭帳戶之提款卡交予他人及告知提款密碼
      ，然始終未能舉證以實其說，且被告於本院供承上揭帳戶
      之提款卡密碼為其郵局密碼前4 碼（即1529）加上其生日
      後4 碼（即0821），郵局密碼是從國小開戶後使用迄今，
      每月約使用郵局提款卡提領2 、3 次款項等語（見本院10
      0 年5 月25日準備程序筆錄），可悉被告特以其熟悉郵局
      密碼及生日作為上揭帳戶之提款卡密碼，對被告而言，當
      無混淆或忘記而需另寫在紙條上之必要。
（三）復觀之被告前於偵查中先稱：「（問：有無將密碼寫在提
      款卡上？）沒有」、「（問：除提款卡不見外，有無其他
      東西不見？）沒有」等語（見偵查卷第40頁），後於99年
      12月21日偵查中則改稱：伊將密碼寫在紙條上，並與提款
      卡同放在套子內云云（見偵查卷第46頁），可悉被告前後
      供述矛盾，難予採信。又於99年12月21日偵查中檢察官問
      以為何前後偵查中所述不一，被告則改稱：因為伊上網查
      奇摩知識，上面有寫如果開庭時說密碼寫在提款卡上的話
      ，會被上訴，所以之前才說謊云云（見偵查卷第46頁）。
      惟而，果被告相信其上網查詢之資料，其當無再供出「有
      將密碼寫在紙條上」之情事，是其所辯，與常理不符。再
      者，被告於99年12月21日偵查中，檢察官就被告當庭所攜
      帶之大皮包進行勘驗，被告當庭陳稱係將華南銀行天母分
      行之提款卡及密碼放在該大皮包背面有拉鍊之外側小袋內
      ，其餘證件、現金等則放在另一皮夾內云云（見偵查卷第
      47、48頁），然觀之該大皮包背面之外側小袋既有拉鍊（
      見偵查卷第51頁至61頁照片），按理提款卡當不可能遺失
      ；而被告於本院審理時復改稱：伊不是將華南銀行天母分
      行之提款卡放在偵查中檢察官勘驗之大皮包背面外側小袋
      內，而是放在另一包包，該包包外側小袋沒有拉鍊云云（
      見本院100 年6 月21日審判筆錄），顯然被告為飾詞圖卸
      ，一再翻異前詞，益見所辯，核非可信。
（四）再者，衡之財產犯罪之主要目的為取得財物，詐騙集團於
      對不特定民眾詐欺取財時，除有逃避追緝之需求外，更欲
      確保能夠順利提領詐得之贓款，自當使用經帳戶持有人同
      意提供之人頭帳戶，斷無冒著詐得贓款卻因帳戶持有人掛
      失存摺或提款卡而無法提領之風險，上揭帳戶既遭詐騙集
      團作為受領贓款之人頭帳戶，被告所述遺失情節又無證據
      可憑，且客觀上不符情理，而難以採信，上揭帳戶提款卡
      之所以脫離被告持有、提款密碼之所以為他人得知，唯一
      合乎經驗法則之解釋，即係被告自願同意提供予他人使用
      。雖被告拒不透露其提供上揭帳戶之時間、地點、對象，
      惟觀之本件被害人潘美君遭詐騙之時間為99年4 月7 日，
      而通常詐欺集團於取得人頭帳戶後便即刻搜尋對象進行詐
      騙，此為吾人職務上周知之事，堪認被告應係在99年4 月
      7 日前數日已交付上揭帳戶予詐欺集團成員。
（五）按金融機構帳戶為個人理財之工具，為便利大眾使用此一
      理財工具，以活絡資金供需，金融機構對於申請開立帳戶
      並未設有任何特殊限制，一般民眾皆能自由申請開戶，並
      得同時在不同金融機構申請開立多數帳戶使用，且目前金
      融機構之開戶手續均相當迅速簡便，此乃眾所周知之事實
      。又依一般人之社會生活經驗，個人經由合法管道取得之
      收入，若欲利用金融機構帳戶存放或提領，本可以自己名
      義向金融機構申請開戶，若非為隱匿自己身分或使人誤信
      交易對象，殊無大費周章以價購或商借等方式取得，進而
      使用他人名義金融機構帳戶之必要。況近年來各類詐欺案
      件層出不窮，詐騙集團為逃避追緝，往往利用人頭帳戶作
      為受領及提取贓款之帳戶，此不僅廣為平面及電子媒體所
      披載，亦經政府機關一再宣導提醒民眾防範。尤以現今各
      地金融機構所設置之自動櫃員機，莫不設有轉帳匯款操作
      之警示畫面，或張貼明顯之警示標語，促請使用者注意勿
      輕易受騙而將款項轉入他人帳戶。衡諸目前社會資訊藉由
      電視、廣播、報章雜誌甚至電腦網路等管道流通之普及程
      度，以及一般人在金融機構開立帳戶、使用自動櫃員機從
      事提款或轉帳交易之頻繁，苟見有人寧可向不特定人收購
      或蒐集他人金融機構帳戶使用，亦不思、不願以自己名義
      向金融機構申請開戶，其居心為何，實昭然若揭，帳戶持
      有人焉能安心將其帳戶之存摺、提款卡及密碼提供予此類
      蒐購帳戶之人，而對該人取得帳戶之目的在於實施財產犯
      罪乙節絲毫未加懷疑？本案被告已經成年，且非未受教育
      、無工作經驗之人，對前述社會情況絕非全無所悉，足認
      其已預見向其蒐取上揭帳戶之人可能為詐騙集團成員或為
      詐騙集團物色犯罪工具之人，將上揭帳戶提供予該人，可
      能流入詐騙集團支配、管理下，被詐騙集團用於受領對不
      特定民眾詐欺所得之贓款等事實，而被告竟仍將上揭帳戶
      之提款卡連同提款密碼提供予該人，嗣果有詐騙集團成員
      利用上揭帳戶實施上開詐欺取財犯罪，則上揭帳戶遭詐騙
      集團用於受領對不特定民眾詐欺所得贓款此一事實，自不
      違背被告之本意，被告於行為時，主觀上有幫助他人犯詐
      欺取財罪之不確定故意，亦無疑問。
    綜上所述，被告客觀上有幫助詐欺取財之事實，主觀上亦有
    幫助詐欺取財不確定之故意，足堪認定。是本件事證明確，
    被告犯行堪予認定。
二、按幫助犯之成立，主觀上行為人須有幫助故意，客觀上須有
    幫助行為，意即需對於犯罪與正犯有共同之認識，而以幫助
    之意思，對於正犯資以助力，而未參與實施犯罪之行為者而
    言，最高法院75年度臺上字第1509號、88年度臺上字第1270
    號判決意旨可資參照。本件被告提供贓款匯入、提領之帳戶
    ，僅係就他人之詐欺取財犯行提供助力，屬構成要件以外之
    行為，復查無可認與詐欺集團成員有犯意聯絡、行為分擔情
    事，應論以幫助犯。是核被告所為，係犯刑法第30條第1 項
    、第339 條第1 項之幫助詐欺取財罪。被告基於幫助之犯意
    為上開犯行，為幫助犯，爰依刑法第30條第2 項之規定，按
    正犯之刑減輕之。原審適用刑事訴訟法第449 條第1 項、第
    3 項、第454 條第2 項，刑法第30條、第339 條第1 項、第
    41條第1 項前段，刑法施行法第1 條之1 ，並審酌被告未曾
    有任何犯罪紀錄，有臺灣高等法院被告前案紀錄表1 份在卷
    可憑，其素行良好，惟其行為已對社會交易安全產生負面影
    響、增加政府查緝此類犯罪之困難，且導致告訴人受有上開
    財產上之損失，復斟酌被告生活狀況、智識程度及其於警詢
    、偵訊時均否認犯行，並參酌其將上揭帳戶提款卡及密碼提
    供他人作非法使用、智識程度、大學就讀中等一切情狀，量
    處被告有期徒刑3 月，併斟酌被告係大學就讀之學生、經濟
    狀況不富裕等情，有被告99年4 月15日警詢筆錄可參，而諭
    知如易科罰金從輕以新臺幣1000元折算1 日，其認事用法並
    無違誤，量刑亦屬恰當，應予維持，被告上訴指摘原審簡易
    判決不當，為無理由，應予駁回。
據上論斷，應依刑事訴訟法第455 條之1 第1 項、第3 項、第36
8條，判決如主文。
本案經檢察官陳佳宏到庭執行職務。
中    華    民    國    100    年    7    月    20    日
                  刑事第三庭審判長法  官  陳志祥
                                  法  官  張婷妮
                                  法  官  黃梅淑
以上正本證明與原本無異。
如不服本判決應於收受送達後10日內向本院提出上訴書狀，並應
敘述具體理由；其未敘述上訴理由者，應於上訴期間屆滿後20日
內向本院補提理由書( 均須按他造當事人之人數附繕本) 「切勿
逕送上級法院」。
中    華    民    國    100    年    7    月    20    日
                                  書記官  丁妍君
附錄所犯法條：
刑法第339條第1項
意圖為自己或第三人不法之所有，以詐術使人將本人或第三人之
物交付者，處5年以下有期徒刑、拘役或科或併科1千元以下罰金
。